【裁判字號】    90,上訴,239
【裁判日期】    900307
【裁判案由】    違反槍砲彈藥刀械管制條例
【裁判全文】
臺灣高等法院臺中分院刑事判決          民國九十年度上訴字第二三九號
    上  訴  人
    即  被  告  乙○○
    選任辯護人  胡昇寶
右上訴人因違反槍砲彈藥刀械管制條例案件，不服台灣台中地方法院中華民國八十九
年十二月六日第一審判決（民國八十九年度訴字第一七五八號，起訴案號：台灣台中
地方法院檢察署民國八十九年度偵字第一０九八０、一二二七二號），提起上訴，本
院判決如左：
    主    文
上訴駁回。
    事    實
一、乙○○係高天福（已判決確定）之妹婿，高天福於八十九年五月初某日，在台中
    縣和平鄉環山部落，以新台幣四千六百元代價向張文克（未起訴）購得仿ＷＡＬ
    ＴＨＥＲ廠半自動手槍製造可發射子彈具有殺傷力之改造八厘米手槍一把（附彈
    匣一個）及無殺傷力之子彈六顆，而非法持有該改造之手槍。嗣於稍後之同年五
    月初某日，高天福因欲回台中縣潭子鄉配偶住處，攜帶不便，而將上開槍彈攜至
    台中縣和平鄉平等村台七甲線五九點五公里公路下三百公尺其妹婿乙○○之工寮
    外果園處交由乙○○收受，乙○○明知高天福所寄藏之物屬於槍砲彈藥刀械管制
    條例所管制之槍械，竟仍未經許可而無故寄藏該改造之玩具手槍及連同不具殺傷
    力之六顆子彈，嗣將上開改造玩具手槍連同報紙、塑膠袋包裝置於前揭後六、七
    公尺處廢棄廁所之草堆中，另將上開子彈以衛生紙包裝塞於工寮地基下之石頭縫
    裡。嗣因台中縣警察局和平分局偵辦潘阿井命案（案發時間為八十九年六月六日
    ），經線報得知關係人高天福持有槍械，並對高天福曉以大義後，始於八十九年
    六月二十三日下午一時三十分許，由高天福配合警員至乙○○前揭工寮處，由乙
    ○○之帶領下，當場在前揭工寮草叢及石縫中起出並扣得上開改造之玩具手槍、
    子彈。
二、案經台中縣警察局和平分局報請臺灣臺中地方法院檢察署檢察官偵查起訴。
    理    由
一、訊據上訴人即被告乙○○固坦承高天福於前開時地將上開槍彈交其收受之事實，
    惟否認有寄藏之犯意，辯稱：被告不知高天福交付之物係槍彈，待高天福走後，
    被告將包裹打開發現是槍枝及子彈，因害怕而馬上將之丟棄，並無藏匿保管該批
    槍彈之故意云云，惟查同案被告高天福於警訊供稱：「當時是五月初，我拿到該
    槍械後，就送至我妹妹高秀玉住和平鄉平等村台七甲線五九點五公里下方三百公
    尺工寮那裡親自交給我妹妹，當時我妹婿乙○○亦在場，我就跟我妹妹說這個槍
    寄放在這裡幾天，我朋友來再跟妳拿」等語，嗣於偵查中稱：「槍是寄我妹婿乙
    ○○，不是寄我妹妹」（偵查卷八頁、卅八頁反面），而被告乙○○亦於偵查中
    自承：「天福說要寄放幾天，過幾天來拿」、「寄放時我不知是槍，但他（指高
    天福）告訴我是玩具槍」（偵查卷卅八頁反面、卅九頁），依上所供，高天福於
    寄放當時已告知被告乙○○所寄放之物為槍枝，且無論高天福是否告以是玩具槍
    ，皆顯示被告於受寄當時已知寄託物為槍枝之類，而非如其妻高秀玉及被告所稱
    係高天福走後，將包裹打開始知悉是槍彈。又被告於警訊稱：「於八十九年五月
    初，高天福將槍彈帶至我位於中興路三段台七甲線五九‧五公里下方三百公尺處
    工作地點，我便將該批槍彈丟棄在我工作園的廁所後面草堆內」（偵查卷九頁
    反面），但據證人即查獲上開槍枝之台中縣警察局和平分局警員莊俊傑於原審審
    理時供證：「：：槍是在工寮下方廁所旁草堆裡面，用報紙、塑膠袋包裝，以當
    時我們查到的情形，我看不出來是故意藏的或隨意丟的，不過如果他沒帶我們去
    ，一般人是找不到的，子彈是在工寮地基底下石頭縫裡找到的，用衛生紙包起來
    塞在裡面，：：當時他們說是寄放：：：乙○○一直說是玩具槍：：」等語（原
    審卷五十六頁），依上所陳起獲槍枝情形，上開改造手槍既以報紙、塑膠袋包袋
    而置於草堆之中，另子彈又係以衛生紙包裝藏於石頭縫裡，一般人顯難輕易發現
    ，再參以手槍與子彈是分開放置，衡情應係有意藏匿，否則即無將槍彈分開包裝
    ，各別藏置之必要，被告辯稱係高天福走後，打開包裹發現是槍彈，因感害怕即
    將之隨意丟棄，並無寄藏故意云云，要為事後卸責之詞，不足採信，此外復有上
    開改造玩具手槍一支及子彈六顆扣案可資佐證，而扣案之槍枝、子彈經送內政部
    警政署刑事警察局鑑定結果稱：送鑑改造八厘米手槍一支（槍枝管制編號000000
    0000），認係以仿ＷＡＬＴＨＥＲ廠半自動手槍製造之玩具手槍換裝貫通之土造
    金屬槍管而成之改造手槍，機械性能良好，可擊發適用之子彈，認具殺傷力；送
    鑑改造子彈六顆，均經檢視：(1)一顆，係認玩具金屬彈殼加裝底火而成，惟不具
    彈頭及火藥，不具子彈完整結構，依現狀認不具殺傷力。(2)五顆，認均係玩具金
    屬空彈殼，有該局八十九年七月四日刑鑑字第八三八五三號鑑驗通知書一份附卷
    可稽，足證扣案之改造槍枝具有殺傷力。因此，本件事證明確，被告之犯行洵堪
    認定。
二、核被告乙○○所為，係犯槍砲彈藥刀械管制條例第十一條第四項之未經許可、寄
    藏可發射子彈，具有殺傷力之改造槍枝罪。原審適用上開法條及刑法第十一條前
    段、第四十二條第二項、第七十四條第一款、第三十八條第一項第一款，罰金罰
    鍰提高標準條例第二條，並審酌被告犯罪之動機、手段、所生危害及犯後態度等
    一切情狀，量處被告有期徒刑一年，併科罰金新台幣六萬元及諭知罰金易服勞役
    之折算標準，並以被告前未曾受有期徒刑以上刑之宣告，有刑案資料查註紀錄表
    在卷可考，認其經此次受刑宣告之教訓，已知警惕，無再犯之虞，因此以其宣告
    之刑以暫不執行為適當，同時諭知緩刑三年，以啟自新，又說明槍砲彈藥刀械管
    制條例第十九條第一項雖規定：「犯同條例第十一條之罪，經判處有期徒刑者，
    應於刑之執行完畢或赦免後，令入勞動場所強制工作，其期間為三年」，然該規
    定不問對行為人有無預防矯治其社會危險性，一律宣告付強制工作三年，實不符
    法治國家保障人權原理下之比例原則，業經八十七年十二月十八日司法院大法官
    會議釋字第四七一解釋文揭櫫明確，該文並認此部分應自該解釋公布之日起不予
    適用，而犯該條例第十九條第一項所列舉之罪應否宣告保安處分，則端視個案情
    節是否符合比例原則而定。原審以被告寄藏該具殺傷力之改造玩具手槍後並未持
    以犯罪，所犯情節亦非重大，衡諸行為之危險性、嚴重性與該保安處分宣告之目
    的及必要性，尚難謂與上開規定相當，因而認不予宣告令入勞動場所強制工作為
    宜，另扣案仿ＷＡＬＴＨＥＲ廠半自動手槍製造之改造玩具手槍一支（槍枝管制
    編號0000000000），為違禁物，併依法宣告沒收，至扣案之子彈六顆，經鑑定均
    不具殺傷力，不為沒收之諭知，其認事用法及量刑並無不合，被告上訴否認有寄
    藏槍枝之故意，指摘原判決不當，非可採取，其上訴為無理由，應予駁回。
三、據上論斷，應依刑事訴訟法第三百六十八條，判決如主文。
本案經檢察官甲○○到庭執行職務。
中      華      民      國      九十     年       三      月     七     日
                                  臺灣高等法院臺中分院刑事第二庭
                                        審判長法  官  羅  禮  政
                                              法  官  蔡  聰  明
                                              法  官  陳  欣  安
右正本證明與原本無異。
如不服本判決應於收受送達後十日內向本院提出上訴書狀，其未述上訴之理由者並
得於提起上訴後十日內向本院補提理由書（均須按他造當事人之人數附繕本）。
                                              書記官  陳  秀  真
中      華      民      國      九十     年       三      月     八     日
                                                                        Ｉ


司法院資訊處製作；財團法人民間司法改革基金會備份。
